【裁判字號】    89,上訴,861
【裁判日期】    900131
【裁判案由】    傷害致死
【裁判全文】
臺灣高等法院高雄分院刑事判決                    八十九年度上訴字第八六一號
    上  訴  人  台灣高雄地方法院檢察署檢察官
    上  訴  人  乙○○
    即  被  告
    指定辯護人  本院甲設辯護人  孫妙岑
    上  訴  人  戊○○
    即  被  告
    選任辯護人  林慶雲
                楊靖儀
                陳裕文  律師
右上訴人等因傷害致死案件，不服臺灣高雄地方法院八十九年度訴字第一一一號中華
民國八十九年五月十六日第一審判決（起訴案號：臺灣高雄地方法院檢察署八十八年
度偵字第二九九六四號、第三○二三七號），提起上訴，本院判決如左：
      主  文
原判決撤銷。
乙○○、戊○○共同傷害人之身體，因而致人於死，各處有期徒刑捌年。
    事  實
一、乙○○因懷疑丙○○竊取其手機及手錶，心生不滿，民國（以下同）八十八年十
    二月九日凌晨零時許，乙○○接獲李慧玲（綽號小楊）電話通知，得知丙○○與
    李慧玲、陳玉珠、阿芳、美國仔、黃振吉、林明璋、黃德正等友人，在高雄市新
    興區○○○路四二八號三樓「常麗卡拉ＯＫ」飲酒、唱歌，為協商上述糾紛及避
    免遭對方欺壓，即邀戊○○同去，並囑知戊○○若有爭執時找綽號「板仔」之不
    詳姓名成年友人到場助陣，約一、二十分鐘後二人抵達「常麗卡拉ＯＫ」，乙○○到達後，即遇到剛出包廂等候之李慧玲，二人交談約二十秒，乙○○即進入包
    廂，並示意戊○○去找人來助陣。戊○○隨即離去，至高雄市鼓山區大廟口找來
    板仔及另二名不詳成年男子到場。乙○○與丙○○在包廂內談論上述糾紛，因丙○○要求乙○○須為該事道歉，雙方氣氛不佳，乙○○接獲戊○○之電話，得知
    戊○○已找板仔等人到場，乃至樓下大廳與戊○○、板仔及另二名不詳男子會合
    ，五人共同基於傷害之故意，且客觀上得預見棒球棒雖屬木質，然質地頗為堅硬
    ，揮擊之傷害力極強，以之攻擊他人身體，甚易造成他人死亡之結果，竟未預見
    ，仍由板仔持木質棒球棒、另一名不詳男子持日光燈紙盒外包之長條型兇器，由
    乙○○與戊○○帶路，衝上三樓丙○○等人唱歌之包廂，欲傷害包廂內丙○○、
    陳玉珠等人；適李慧玲見雙方氣氛不好，乃隨乙○○至一樓大廳，見到場之板仔
    等人持棒球棒等兇器要衝上三樓，恐生事端，乃另搭電梯上樓欲通知其他人閃避
    ，一出電梯即遇陳玉珠、阿芳、美國仔等人，陳玉珠得知上情後，即返回該包廂
    通知丙○○等人，並將包廂門內鎖。乙○○、戊○○、板仔與另二名不詳男子等
    五人至該包廂門口，因門遭反鎖，且陳玉珠以身體抵住該門，而未能進入，即由
    板仔將該包廂門以腳踹開，並持棒球棒與另一名持日光燈紙盒外包之長條型兇器
    之男子入內，板仔繼以所持棒球棒打擊陳玉珠之頭部一下，陳玉珠當場倒地不起
    ，板仔並經在門口之乙○○指認，續以球棒打擊丙○○，致丙○○右耳廓撕裂傷
    血腫、右橈骨遠端骨折。另一名男子則持上述不詳之長條型兇器攻擊在場之黃振
    吉、黃德正等人，致該二人亦受傷（此部份未據二人提出告訴）。板仔與持長型
    不明兇器之男子隨即與在包廂門口觀看助勢之乙○○、戊○○及另一名同至現場
    之男子共同離去。陳玉珠經在場之人送醫，延至八十八年十二月十日十一時，因
    頭部外傷、顱內出血不治死亡。
二、案經陳玉珠之父丁○○及丙○○訴由高雄市政府警察局刑事警察大隊移送台灣高
    雄地方法院檢察署檢察官偵查起訴。
    理      由
一、訊據上訴人即被告乙○○、戊○○均矢口否認有上述犯行，被告乙○○辯稱：原
    先係李慧玲係邀我到常麗卡拉ＯＫ一起唱歌，我才與戊○○同去，後來戊○○要
    離去時我並不知道，之後戊○○打行動電話給我，說要找認識之朋友來一起唱歌
    ，我才說好，我到樓下與戊○○、板仔及另二名男子碰面，始見到板仔帶棒球棒
    ，及另一男子持日光燈紙盒外包之長條型兇器，旋即由戊○○帶板仔等人上三樓
    丙○○等人所在之包廂，我是最後才上去，待上去包廂時，板仔等人已經快打完
    了，我只站在門口觀看，並未參與打鬥，亦未喊打乎死，陳玉珠、丙○○被毆，
    我並未參與謀議及施行云云。被告戊○○則辯稱：我與乙○○一起到案發之常麗
    卡拉ＯＫ原要飲酒、唱歌，但因看包廂內之人均不相識，即先行離去，至高雄市
    鼓山區鼓山國小附近偶遇板仔等人，乃打電話給乙○○，表示要帶板仔等人去該
    處唱歌，乙○○同意，我才邀板仔與另二名男子同去，我自行搭計程車，板仔等
    三人則係另搭計程車前往，故我不知板仔等人帶棒球棒等兇器前往，到現場一樓
    ，板仔等人就從樓梯跑上去，我跑得比較慢，所以只在門外，我看到板仔在打陳
    玉珠頭部時，即過去拉板仔，並說不要、不要，更未高喊「打乎死」，故非共犯
    云云。
二、惟查：
  （一）死者陳玉珠確於前揭時、地，遭「板仔」以棒球棒重擊頭部一下倒地，告訴
        人丙○○同時地被板仔持棒球棒打傷等事實，業經被告戊○○於警訊、偵查
        中及原審、本院審理時供明在卷，並經告訴人丙○○在警訊、偵查及審理中
        指訴甚詳，核與當時同在包廂內被打之証人黃德正在偵查中、証人黃振吉在
        偵查及審理中証述之情節均相符合。又陳玉珠確係因頭部遭此重擊而頭部外
        傷、顱內出血死亡之事實，亦經檢察官督同法醫相驗明確，並有勘驗筆錄、
        相驗屍體証明書、驗斷書各一份附卷可參，而告訴人丙○○所受傷害亦有驗
        傷診斷書一份存卷可按，此部分事實應已明確。
  （二）被告乙○○於偵查中供稱：「是小楊（李慧玲）邀我去的，貢丸（戊○○）
        看情形不對，沒進包廂先離開。」等語（見偵字第二九九六四號卷第三十七
        頁），被告戊○○於警訊中及偵查中先後供稱：「當吉仔（乙○○）與小楊
        走進該包廂，我走到發現該包廂已有六名不詳姓名之人坐在其內。此時我見
        時機不對，就馬上下樓並攔計程車到高雄市鼓山區哈瑪星的大廟找人。後來
        我見到板仔及另二名不詳姓名男子在廟邊喝酒，就向板仔表示吉仔在電信局
        的一家卡拉ＯＫ店與人發生糾紛，板仔與另二名男子即開車至該上卡拉ＯＫ
        店。」、「（我）沒有（進包廂），乙○○告訴我，有爭論時找「板哥（仔
        ）」、「我離開時，就到哈瑪星廟口一處飲食攤找板仔，…」等語（見八十
        八年十二月十三日戊○○警訊筆錄、偵字第二九九六四號卷第三十八頁），
        經對照被告二人上述供詞，足見被告戊○○係經被告乙○○授意，共同基於
        傷害丙○○、陳玉珠及其他丙○○之友人黃振吉、黃德正之故意，而邀集板
        仔等三名男子到場共同實施傷害，以實現彼等傷害之犯意甚明。被告二人所
        辯以為板仔等人到場係要唱歌等情，顯非可採。且板仔等人到場原意若係為
        唱歌同樂而來，豈有到樓下後猶攜帶棒球棒及不詳之長型兇器上樓之理，顯
        見板仔等人係應被告戊○○之邀，出於為被告乙○○出氣意欲共同傷人之目
        的而來。
  （三）被告戊○○邀板仔等三人到場後，以行動電話通知乙○○下樓至一樓大廳與
        彼等會合，此均經被告戊○○、乙○○供承在卷，並有其二人於案發當日凌
        晨零時四十六分起至一時七分止，被告戊○○計打四通行動電話予被告乙○○之通聯紀錄附卷可證；又被告等五人會合後，板仔問：人在何處？乙○○
        答稱：在三樓。五人即一起由樓梯直奔三樓包廂等事實，亦經証人李慧玲於
        八十八年十二月二十日偵查及原審審理中指証明確（見偵字第二九九六四號
        卷第二十二頁、原審卷第一五八頁），足見被告二人與板仔等三人對本件犯
        行傷害部份確有犯意聯絡，共同謀議，而由被告乙○○、戊○○指揮、策劃
        ，推由板仔與另一名持日光燈紙盒外包之長條型兇器之男子進入包廂實施傷
        害陳玉珠、丙○○犯行。此外，被告二人與板仔等人跑至三樓包廂門口，因
        包廂門已被陳玉珠由內反鎖，無法進入，乃由板仔踹門二、三下後，始將門
        踹開入內行兇等情，雖經被告二人辯稱不知道，然此等事實業據被告戊○○
        於警訊中供承明確（見八十八年十二月十三日戊○○警訊筆錄），並據告訴
        人丙○○及証人陳金葉於原審及証人林明璋於偵查中陳述詳盡，應堪認定；
        被告二人若非早與板仔等人共謀為此傷害犯行，見板仔踹門數下，自有足夠
        之時間加以阻止，焉有任其踹門入內行兇之理，顯見被告二人與板仔等三人
        對本件傷害犯行早有共謀。
  （四）被告戊○○邀集板仔等三人到場後，以行動電話通知被告乙○○下樓至一樓
        大廳與彼等會合，會合當時，板仔即已持棒球棒，另一名不詳男子則持日光
        燈紙盒外包之長條型兇器等情，亦經被告乙○○於偵查及原審供承明確（見
        偵字第二九九六四號卷第三十七頁、原審卷第一五六頁），並經當時隨乙○○下樓，站在乙○○身旁之証人李慧玲於偵審中結証屬實。被告戊○○雖辯
        稱：我與板仔等人係分搭兩部車到場，故不知板仔等人帶東西（兇器）云云
        ，然被告戊○○於警訊時已供稱：係其與板仔乘車抵達常麗卡拉ＯＫ後，下
        車後始見板仔手持一支棒球棒與另二名男子衝上三樓（見八十八年十二月十
        三日戊○○警訊筆錄），供承在常麗卡拉ＯＫ樓下即見板仔手持一支棒球棒
        ，被告戊○○與乙○○、板仔及其他二名不詳男子，先於一樓大廳踫面，並
        共同衝上三樓，且目睹板仔踹門數下後入內行兇等事實已如前述，其於板仔
        等人入內行兇之前即已知板仔持棒球棒甚明，其等上述辯詞顯無可採。
  （五）按因犯罪致發生一定之結果，而有加重其刑之規定，如行為人不能預見其發
        生時，不適用之，刑法第十七條定有明文，故行為人是否就發生之結果負責
        ，應與其對該結果有無預見之可能為斷。又共同正犯對他共犯所為共同意思
        聯絡犯圍內之犯罪行為所生之加重結果，客觀上若有預見之可能而未預見，
        對該結果亦應共同負責。本件被告二人就傷害犯行與板仔等人為共同正犯已
        如前述。棒球棒雖屬木質，然質地即為堅硬，且因為擊球之目的之力學上特
        殊設計，揮擊之傷害力極強，以之攻擊他人身體，甚易造成他人死亡之結果
        ，應係一般人客觀上所能預見。被告二人竟疏未預見，仍由板仔持木質棒球
        棒、另一名不詳男子持日光燈紙盒外包之長條型兇器，由被告乙○○與戊○○帶路，衝上三樓丙○○等人唱歌之包廂，傷害包廂內之丙○○、陳玉珠等
        人，致陳玉珠經在場之人送醫，延至八十八年十二月十日十一時，因頭部外
        傷、顱內出血不治死亡。被告二人對陳玉珠死亡之結果既能預見，揆諸上開
        說明，自應對此傷害所致之死亡結果負共同正犯之責。
  （六）綜上所述，被告乙○○、戊○○與板仔及另二名不詳男子共犯本件傷害致死
        犯行，應堪認定。
三、核被告乙○○、戊○○二人所為，均係犯刑法第二百七十七條第一項傷害罪及同
    法第二百七十七條第二項前段之傷害致死罪。被告乙○○、戊○○二人與板仔等
    三人共同以一傷害行為致告訴人丙○○受傷及被害人陳玉珠死亡，係以一行為觸
    犯數罪名，應依刑法第五十五條想像競合犯之規定，從一重之傷害致死罪處斷。
    又被告二人與板仔等三人對本件犯行事先共同謀議，由被告乙○○、戊○○指揮
    、策劃，推由板仔與另一名持日光燈紙盒外包之長條型兇器之男子進入包廂實施
    傷害陳玉珠、丙○○犯行，因而致陳玉珠死亡，被告乙○○、戊○○二人應與板
    仔及另二名不詳男子成立共同正犯。
四、原審對被告乙○○、戊○○二人予以論罪科刑，固非無見，惟查供犯罪所用之物
    ，依刑法第三十八條第三項規定，以屬於犯人者為限，始得宣告沒收，本件共犯
    板仔及另一不詳男子所持有行兇之木質棒球棒及不詳長條型兇器各壹支，據被告
    戊○○於警訊時供稱：係其與板仔乘車抵達常麗卡拉ＯＫ後，下車後始見板仔手
    持一支棒球棒與另二名男子衝上三樓（見八十八年十二月十三日戊○○警訊筆錄
    ），顯見非板仔事先所攜帶，而是乘車抵達常麗卡拉ＯＫ後始持有，不能證明係
    共犯板仔及另一不詳男子所有之物，且未經扣押，原審對上述木質棒球棒及不詳
    長條型兇器各壹支均宣告沒收，尚有未合，被告乙○○、戊○○二人上訴意旨，
    否認犯罪，甲訴人循告訴人丁○○之請求，以被告應負殺人罪責及原審量刑過輕
    ，一致指摘原判決不當，雖均無理由，惟原判決既有上述可議，仍應由本院予以
    撤銷改判；審酌被告乙○○僅係懷疑丙○○竊取其手錶，而於案發時地協商此一
    糾紛，並無深仇大恨，竟因此細故，即示意被告戊○○邀集板仔等人到場助陣，
    二人眼見板仔持殺傷力極大之棒球棒，另一名男子持另一長型之不明兇器到場來
    勢洶洶，竟仍帶板仔等人至丙○○、陳玉珠等人所在之包廂為傷害行為，惡性非
    輕，而終致陳玉珠因受傷害而死亡，造成客觀上生命法益無可補救之損害等事實
    ，及犯後仍圖卸責，又未與死者陳玉珠之家屬和解，賠償損害等一切情狀，仍如
    原審各量處有期徒刑八年。至被告等行兇所用之木質棒球棒及不詳長條型兇器各
    壹支，並未扣案，且不能證明係被告二人或共犯板仔及另一不詳男子所有之物，
    已如前述，不另宣告沒收。
據上論斷，應依刑事訴訟法第三百六十九條第一項前段、第三百六十四條、第二百九
十九條第一項前段，刑法第二十八條、第二百七十七條第一項、第二項前段、第五十
五條、罰金罰鍰提高標準條例第一條前段，判決如主文。
本案經檢察官陳惠珠到庭執行職務。
中      華      民      國    九十    年      一      月      三十一    日
                              臺灣高等法院高雄分院刑事第七庭
                                  審判長法官  王光照
                                        法官  黃仁松
                                        法官  黃憲文
右正本證明與原本無異。
如不服本判決，應於判決送達後十日內向本院提出上訴狀，其未述理由者並應於提
出上訴狀後十日內向本院補提理由書（應附繕本)。
                                      書記官  黃玉珠
中      華      民      國    九十    年      二      月      一        日
附論本判決論罪之法條
刑法第二百七十七條第一項、第二項前段
傷害人之身體或健康者，處三年以下有期徒刑，拘役或一千元以下罰金。
犯前項之罪，因而致人於死者，處無期徒或七年以上有期徒刑。
                                                                    Ａ


司法院資訊處製作；財團法人民間司法改革基金會備份。
